---
title: "Backtesting"
author: "Diego Lozoya"
date: "2025-04-11"
output: html_document
---

Vamos a comprar el VaR a 99%

```{r}
library(quantmod)

VaRP <- -2370
VaRNP <- -2511

claves <- c("PINFRA.MX", "SORIANAB.MX")
datos <- new.env()
getSymbols(claves, env = datos, from = "2000-01-01")
precio_pinfra <- datos[[claves[1]]][, 6]
precio_soriana <- datos[[claves[2]]][, 6]
vp_hist <- 300*precio_pinfra + 200*precio_soriana
names(vp_hist) <- "Valor_porta"
```

Ganancia o pérdida real observada

```{r}
g_p <- na.omit(diff(vp_hist))
```

Contar excepciones (numero de veces que el VaR se quedó por debajo de la pérdida real)

Paramétrico:

```{r}
BTP <- ifelse(g_p < VaRP, 1, 0)
#plot(BTP, col="cornflowerblue")
sum(BTP)/length(BTP)*100
```

Solamente un 0.17% de las veces históricas el VaR fue superado, lo que indica que el modelo es bueno, ya que si quedó por debajo del 1% de las excepciones.

No paramétrico:

```{r}
BTP <- ifelse(g_p < VaRNP, 1, 0)
#plot(BTP, col="cornflowerblue")
sum(BTP)/length(BTP)*100
```

Solamente un 0.15% de las veces históricas el VaR fue superado, lo que indica que el modelo es bueno, ya que si quedó por debajo del 1% de las excepciones.

