---
title: "CAPM"
author: "Diego Lozoya"
date: "2025-02-21"
output: 
  html_document:
    theme: darkly
    toc: true
    toc_float: true
---

# Explicación

Explicacion del modelo y transformacion para generar regresion lineal y que explica la regresion

El Modelo CAPM describe la relación existente entre rendimiento y volatilidad. Esta se presenta como una frontera de posibilidades de inversión eficientes.

CAPM parte de la ecuación:

$$E[R_j]=R_f + \lambda\frac{Cov[R_j,R_m]}{\sigma_{RM}}\text{ }(1)$$

en donde $\lambda$ representa la prima de riesgo de mercado por unidad de riesgo, y se calcula como:

$$\lambda = \frac{E[R_M] - R_f}{\sigma_{RM}}\text{ }(2)$$

Sustituyendo $(2)$ en $(1)$:

$$E[R_j]=R_f + \beta(E[R_M-R_f])\text{ }(3)$$

En donde $\beta=\frac{Cov[R_j,R_M]}{\sigma_{RM}^2}$

La ecuación se reescribe como el diferencial de rendimientos entre activo y libre de riesgo, de modo que:

$$R_j - R_f=\alpha+\beta(R_m-R_j)+\epsilon_t\text{ }(4)$$

# Ejercicio

Para estimar el modelo necesitamos 3 cosas:

1) Rendimiento de un activo (j)
2) Rendimiento del mercado IPC (m)
3) Rendimiento de la tasa libre de riesgo (f)

Usaremos los últimos 5 años de información

## Datos Activo

```{r}
library(quantmod)
clave <- "GFNORTEO.MX"
datos <- new.env()
getSymbols(clave, from="2020-02-01", to="2025-02-01", env=datos)
precio_j <- datos[[clave]][,6]
```

## Datos Mercado

El IPC

```{r}
getSymbols("^MXX", from="2020-02-01", to="2025-02-01", env=datos)
precio_m <- datos[["MXX"]][,6]
```

## Rendimientos Activo y Mercado

Para el modelo se consideran los rendimientos mensuales.

```{r}
precio_j <- to.monthly(precio_j)[,4]
precio_m <- to.monthly(precio_m)[,4]
```

```{r}
r_j <- monthlyReturn(precio_j)
r_m <- monthlyReturn(precio_m)

names(r_j) <- "Activo"
names(r_m) <- "Mercado"

plot(merge.xts(r_j, r_m), main="Comportamiento del mercado y del activo", legend.loc = "bottom")
```

## Rendimiento Libre de Riesgo

Cargar la tasa de CETES

```{r}
library(readxl)
r_f <- read_xlsx("TasaCetes.xlsx")
r_f$SF43936 <- (r_f$SF43936/100/12)
r_f <- as.xts(r_f$SF43936, order.by = r_f$Fecha)

r_f <- to.monthly(r_f)[,4]
```

## Regresión

Vamos a construir las variables de excedente de rendimiento del activo y mercado, par hacer la regresión

```{r}
E_jf <- r_j - r_f
E_mf <- r_m - r_f
```

Ahora si hacemos la regresion

```{r}
lm(E_jf~E_mf)
```

```{r}
CAPM <- lm(E_jf~E_mf)
summary(CAPM)
```

## Interpretacion

Vamos a interpretar los resultados de la regresión

- $R^2$: Representa el % de riesgo sistemático que hay en el activo

```{r}
resultados <- summary(CAPM)
resultados$r.squared
```

En este caso el activo tiene un percentaje de riesgo sistemático del 52.18%

Se considera que cuando el riesgo istemático es mayor al 65% entonces hay señal de alarma

- $1-R^2$: Porcentaje de riesgo no sistemático

```{r}
1 - resultados$r.squared
```

Los residuales de la regresión representan todo aquello que el modelo no es capaz de explicar, es decir todo lo que hace que la variable dependiente cambie (excedente del activo) y que no es explicado por la variable independiente (excedente del mercado)

El **riesgo** total está dado por:

```{r}
(resultados$sigma^2) / (1-resultados$r.squared) * 100
```

Para este activo el riesgo total es de 0.8631% de su valor, lo que significa por ejemplo que si el activo vale hoy $143.84 el riesgo es que se pierda el 0.8631% de ese valor.

Este riesgo total se divide en 2:
- Riesgo sistemático
_ Riesgo no sistemático

Sistemático

```{r}
0.8631*resultados$r.squared
```

No sistemático

```{r}
0.8631*(1-resultados$r.squared)
```

## Tabla de resultados

```{r}
library(tibble)

tabla <- tibble(
  "Alpha"=resultados$coefficients[1],
  "Beta"=resultados$coefficients[2],
  "%RS"=resultados$r.squared * 100,
  "%RNS"=(1-resultados$r.squared) * 100,
  "Riesgo Sistemático"=(resultados$sigma^2) / (1-resultados$r.squared) * 100 * resultados$r.squared,
  "Riesgo no Sistemático"=(resultados$sigma^2) / (1-resultados$r.squared) * 100 * (1-resultados$r.squared)
)

tabla
```

