---
title: "CAPM"
author: "Diego Lozoya"
date: "2025-02-21"
output: 
  html_document:
    theme: darkly
    toc: true
    toc_float: true
---

# Explicación

Explicacion del modelo y transformacion para generar regresion lineal y que explica la regresion

$$R_j - R_f=\alpha+\beta(R_m-R_j)+\nu$$

Para estimar el modelo necesitamos 3 cosas:

1) Rendimiento de un activo (j)
2) Rendimiento del mercado IPC (m)
3) Rendimiento de la tasa libre de riesgo (f)

Usaremos los últimos 5 años de información

```{r}
library(quantmod)
clave <- "GFNORTEO.MX"
datos <- new.env()
getSymbols(clave, from="2020-01-01", to="2025-02-01", env=datos)
precio_j <- datos[[clave]][,6]
```

El IPC

```{r}
getSymbols("^MXX", from="2020-01-01", to="2025-02-01", env=datos)
precio_m <- datos[["MXX"]][,6]
```

Para el modelo se consideran los rendimientos mensuales.

```{r}
precio_j <- to.monthly(precio_j)[,4]
precio_m <- to.monthly(precio_m)[,4]
```

```{r}
r_j <- monthlyReturn(precio_j)
r_m <- monthlyReturn(precio_m)
names(r_j) <- "Activo"
names(r_m) <- "Mercado"

plot(merge.xts(r_j, r_m), main="Comportamiento del mercado y del activo", legend.loc = "bottom")
```

Cargar la tasa de CETES

```{r}
library(readxl)
r_f <- read_xlsx("TasaCetes.xlsx")
r_f$SF43936 <- (r_f$SF43936/100/12)
r_f <- as.xts(r_f$SF43936, order.by = r_f$Fecha)

r_f <- to.monthly(r_f)[,1]
```




