---
title: "Probabilidades empíricas"
author: "Diego Lozoya"
date: "2025-02-18"
output: html_document
---

Vamos a simular el comportmiento del precio de un activo que está determinado por la ecuación

$$dS=0.25Sdt + 0.15SdW$$

Con parámetros anuales con valor inicial de 10.

Usaremos este comportamiento para determinar probabilidades sobre el precio. Lo primero que nececito es determinar quien es S, que sigue el comportamiento descrito por la ecuación ds.

Para determinar S, usamos el lema de Ito y obtemenos:

$$S_{t+1}=S_t e^{(0.25-\frac{1}{2}0.15^2)dt+0.15 dW}$$

Usaremos la ecuación para generar simulaciones y obtener:
- Precio esperado para dentro de 1 año
- Probabilidad de que el precio sea mayor a 10 en un año
- Probabilidad de que el precio supere 12 en un año 
- Probabilidad de que el precio se ubique entre 11 y 13 en un año
- Intervalo de confianza para el precio en un año al 90%

Definir valores iniciales:

```{r}
S0 <- 10
mu <- 0.25
sigma <- 0.15
T <- 1 #El tiempo se escribe en años, utilizamos 1 porque vamos a predecir dentro de un año
dt <- T/252 #El dt es diario, por lo que se divide entre los numeros que cotiza la bolsa en el año
t <- seq(0, T, length.out=252)
```

Vamos a simular dW, el proceso de Wiener

```{r}
W <- c(0, cumsum(sqrt(dt)*rnorm(251)))
plot(W, type="l", col="cornflowerblue")
grid()

St1 <- S0*exp((mu-0.5*sigma^2)*t+sigma*W)
plot(St1, type="l", col="cornflowerblue")
grid()
```



