---
title: "PromedioMovil"
author: "Diego Lozoya"
date: "2025-03-04"
output: html_document
---

Estimación de un modelo de promedio movil para estimar la varianza

**características promedio movil**

# Ecuación:

$$\sigma_{t,m}=\sum_{i=1}^m R_{t-i}^2$$

# Librerías

```{r}
suppressPackageStartupMessages(library(quantmod))
suppressPackageStartupMessages(library(lubridate))
suppressPackageStartupMessages(library(TTR))
suppressPackageStartupMessages(library(tibble))

colors <- c("cornflowerblue", "indianred", "darkseagreen", "plum", "dimgray")
```

# Data

```{r}
clave <- "GFNORTEO.MX"
datos <- new.env()

getSymbols(clave, env=datos)
precio <- datos[[clave]][,6]

plot(precio, type="l", ylab="Precio", col=colors[1], main=paste("Precio", clave))

rt <- na.omit(diff(log(precio)))
plot(rt, col=colors[1], main=paste("Rendimiento", clave))
```

# Modelo

## Rendimeinto al cuadrado

```{r}
rt_C <- rt^2

plot(rt_C, col=colors[1], main=paste("Rendimiento cuadrado", clave))
```

El rendimiento cuadrado constituye la estimación más sencilla de la varianza

## Promedio movil por diferentes m

```{r}
Var_5 <- SMA(rt_C, n=5+1)
Var_10 <- SMA(rt_C, n=10+1)
Var_20 <- SMA(rt_C, n=20+1)
Var_40 <- SMA(rt_C, n=40+1)
```

Antes de decidir quien es M, vamos a graficar las estimaciones y varianza de cada modelo (4 promedios moviles, con diferentes valores de m)

## Gráficas

```{r}
layout(matrix(c(1,2)))
plot(Var_5, col=colors[1], main="Promedio movil con m=5")
plot(rt_C, col=colors[2], main=paste("Rendimiento cuadrado", clave))

layout(matrix(c(1,2)))
plot(Var_10, col=colors[1], main="Promedio movil con m=10")
plot(rt_C, col=colors[2], main=paste("Rendimiento cuadrado", clave))

layout(matrix(c(1,2)))
plot(Var_20, col=colors[1], main="Promedio movil con m=20")
plot(rt_C, col=colors[2], main=paste("Rendimiento cuadrado", clave))

layout(matrix(c(1,2)))
plot(Var_40, col=colors[1], main="Promedio movil con m=40")
plot(rt_C, col=colors[2], main=paste("Rendimiento cuadrado", clave))
```

## Errores

Para seleccionar el mejor valor de m, que produzca el menor error, usaremos tres indicadores:

### RMSE

$$\sqrt{\frac{1}{H}\sum_{i=1}^n(R_i^2-\sigma^2)^2}$$

**Fórmula RMSE y que mide**

```{r}
RMSE <- tibble(
    "m=5" = sqrt(mean(na.omit(rt_C-Var_5)^2)),
    "m=10" = sqrt(mean(na.omit(rt_C-Var_10)^2)),
    "m=20" = sqrt(mean(na.omit(rt_C-Var_20)^2)),
    "m=40" = sqrt(mean(na.omit(rt_C-Var_40)^2))
)

RMSE
```

Con base en el RMSE el mejor modelo es con $m=5$.

### EAMP

$$\frac{1}{H}\sum_{i=1}^n|R_i^2-\sigma^2|$$

```{r}
EAMP <- tibble(
    "m=5" = mean(abs(na.omit(rt_C-Var_5))),
    "m=10" = mean(abs(na.omit(rt_C-Var_10))),
    "m=20" = mean(abs(na.omit(rt_C-Var_20))),
    "m=40" = mean(abs(na.omit(rt_C-Var_40)))
)

EAMP
```

Con base en el EAMP el mejor modelo es con $m=5$.

### ECPP






