---
title: "Proyecto Final: Parte 4"
author: "Rolando Fortanell Canedo<br>
         Luis Eduardo Jiménez del Muro<br>
         Diego Lozoya Morales<br>
         Lenin Adair Quezada Gómez"
date: "2025-04-25"
output: 
  html_document:
    toc: true
    toc_float: true
    embed-resources: true
    theme: cerulean
    highlight: tango
    code_folding: hide 
    code-link: true
editor_options: 
  markdown: 
    wrap: 72
---

# Librerías

```{r}
suppressPackageStartupMessages(library(quantmod))
suppressPackageStartupMessages(library(lubridate))

set.seed(123)
```

# Introducción

=====INTRODUCCIÓN=====

# Portafolio

```{r}
claves <- c("GCC.MX", "GFNORTEO.MX")
datos <- new.env()
getSymbols(claves, env = datos, to = "2025-04-08")

precio_gcc <- datos[[claves[1]]][, 6]
precio_gfnorteo <- datos[[claves[2]]][, 6]

vp_hist <- precio_gcc * 100 + precio_gfnorteo * 100
vo <- as.numeric(last(vp_hist))
g_p <- na.omit(diff(vp_hist))

rt_gcc <-  na.omit(diff(log(precio_gcc)))
rt_gfnorteo <- na.omit(diff(log(precio_gfnorteo)))

print(paste("Valor de portafolio actual:", round(vo, 2)))
```

===HABLAR SOBRE VALOR DEL PORTAFOLIO CON 100 ACCIONES DE CADA ACTIVO===

# VaR no paramétrico

===HABLAR SOBRE VAR NO PARAMÉTRICO===

## Estimación valores futuros y Función de péridas y ganancias

```{r}
precio_fgcc <- as.numeric(last(precio_gcc)) * (1 + rt_gcc)
precio_fgfnorteo <- as.numeric(last(precio_gfnorteo)) * (1 + rt_gfnorteo)

v_futuro <- 100 * precio_fgcc + 100 * precio_fgfnorteo
names(v_futuro) <- "valor_p"
```

```{r}
f_per_gan <- v_futuro-vo
hist(f_per_gan, n=100, col="cornflowerblue", main ="Pérdidas y ganancias")
```

===COMENTAR ACERCA DE LA FUNCIÓN DE PÉRDIDAS Y GANANCIAS===

## Cáluclo de VaR no paramétrico a 1 día

```{r}
VaR90 <- quantile(f_per_gan, 0.1)
VaR95 <- quantile(f_per_gan, 0.05)
VaR99 <- quantile(f_per_gan, 0.01)

print(paste("VaR 90%:", round(VaR90, 2)))
print(paste("VaR 95%:", round(VaR95, 2)))
print(paste("VaR 99%:", round(VaR99, 2)))
```

```{r}
hist(f_per_gan, n=100, col="cornflowerblue", main ="Pérdidas y ganancias")

abline(v=VaR90, col="indianred", lwd=2.5)
abline(v=VaR95, col="darkseagreen", lwd=2.5)
abline(v=VaR99, col="plum", lwd=2.5)

legend("topright", 
       legend = c(
         sprintf("VaR 90%%: %.2f", VaR90),
         sprintf("VaR 95%%: %.2f", VaR95),
         sprintf("VaR 99%%: %.2f", VaR99)
       ),
       col = c("indianred", "darkseagreen", "plum"), 
       lty = c(1, 1, 1), 
       lwd = 2, 
       bty = "n")
```

===COMENTAR ACERCA DE LOS VALORES DE VAR===

## VaR no paramétrico a diferentes horizontes

```{r}
horizontes <- c(1, 5, 10, 20)

VaRs90 <- sapply(horizontes, function(i) VaR90 * sqrt(i))
VaRs95 <- sapply(horizontes, function(i) VaR95 * sqrt(i))
VaRs99 <- sapply(horizontes, function(i) VaR99 * sqrt(i))

df_var <- data.frame(
  Días = horizontes,
  VaR_90 = VaRs90,
  VaR_95 = VaRs95,
  VaR_99 = VaRs99
)
knitr::kable(df_var, caption = "VaR no paramétrico a diferentes horizontes", digits = 6)
```

===COMENTAR ACERCA DE LOS VALORES DE VAR A DIFERENTES HORIZONTES===

## Backtesting

```{r}
BTP90 <- ifelse(g_p < VaR90, 1, 0)
BTP95 <- ifelse(g_p < VaR95, 1, 0)
BTP99 <- ifelse(g_p < VaR99, 1, 0)

var_sup_90 <- (sum(BTP90)/length(BTP90))*100
var_sup_95 <- (sum(BTP95)/length(BTP95))*100
var_sup_99 <- (sum(BTP99)/length(BTP99))*100

print(paste0("Probabilidad de superación VaR 90%: ", round(var_sup_90, 2), "%"))
print(paste0("Probabilidad de superación VaR 95%: ", round(var_sup_95, 2), "%"))
print(paste0("Probabilidad de superación VaR 99%: ", round(var_sup_99, 2), "%"))
```

===TODOS SON BUENOS VAR PORQUE ESTÁN POR DEBAJO DEL ALPHA CORRESPONDIENTE===

# VaR paramétrico

===HABLAR SOBRE VAR PARAMÉTRICO===

## Matriz de Covarianza

```{r}
R <- merge.xts(rt_gcc, rt_gfnorteo)
covarianza <- cov(R)
knitr::kable(covarianza, caption = "Matriz de covarianza", digits = 6)
```

## Vector de pesos

```{r}
w_gcc <- last(precio_gcc) * 100 / vo
w_gfnorteo <- last(precio_gfnorteo) * 100 / vo
w <- as.numeric(c(w_gcc, w_gfnorteo))
print(w)
```

## Volatilidad del portafolio

```{r}
vol_p <- sqrt(w%*%covarianza%*%w)
print(as.numeric(vol_p))
```

===HABLAR SOBRE MATRIZ DE COVARIANZA, PESOS DE ACTIVOS Y VOLATILIDAD DEL PORTAFOLIO===

## Cálculo de VaR paramétrico a 1 día

```{r}
z90 <- qnorm(0.10)
z95 <- qnorm(0.05)
z99 <- qnorm(0.01)

VaR90 <- vo * z90 * vol_p
VaR95 <- vo * z95 * vol_p
VaR99 <- vo * z99 * vol_p

print(paste("VaR 90%:", round(VaR90, 2)))
print(paste("VaR 95%:", round(VaR95, 2)))
print(paste("VaR 99%:", round(VaR99, 2)))
```

===COMENTAR ACERCA DE LOS VALORES DE VAR===

## VaR paramétrico a diferentes horizontes

```{r}
horizontes <- c(1, 5, 10, 20)

VaRs90 <- sapply(horizontes, function(i) VaR90 * sqrt(i))
VaRs95 <- sapply(horizontes, function(i) VaR95 * sqrt(i))
VaRs99 <- sapply(horizontes, function(i) VaR99 * sqrt(i))

df_var <- data.frame(
  Días = horizontes,
  VaR_90 = VaRs90,
  VaR_95 = VaRs95,
  VaR_99 = VaRs99
)
knitr::kable(df_var, caption = "VaR paramétrico a diferentes horizontes", digits = 6)
```

===COMENTAR ACERCA DE LOS VALORES DE VAR A DIFERENTES HORIZONTES===

## Backtesting

```{r}
BTP90 <- ifelse(g_p < as.numeric(VaR90), 1, 0)
BTP95 <- ifelse(g_p < as.numeric(VaR95), 1, 0)
BTP99 <- ifelse(g_p < as.numeric(VaR99), 1, 0)

var_sup_90 <- (sum(BTP90)/length(BTP90))*100
var_sup_95 <- (sum(BTP95)/length(BTP95))*100
var_sup_99 <- (sum(BTP99)/length(BTP99))*100

print(paste0("Probabilidad de superación VaR 90%: ", round(var_sup_90, 2), "%"))
print(paste0("Probabilidad de superación VaR 95%: ", round(var_sup_95, 2), "%"))
print(paste0("Probabilidad de superación VaR 99%: ", round(var_sup_99, 2), "%"))
```

===TODOS SON BUENOS VAR PORQUE ESTÁN POR DEBAJO DEL ALPHA CORRESPONDIENTE===

# Portafolio de mínimo VaR

===PESOS ÓPTIMOS CON LA FÓRMULA:===

$$w_1 = \frac{2\sigma_2^2 - 2\sigma_{12}}{2\sigma_1^2 + 2\sigma_2^2 - 4\sigma_{12}}$$

$$w_2 = 1 - w_1$$
## Pesos 

```{r}
var_gcc <- covarianza[1, 1]
var_gfnorteo <- covarianza[2, 2]
cov_gcc_gfnorteo <- covarianza[1, 2]

w1 <- (2 * var_gfnorteo - 2 * cov_gcc_gfnorteo) / (2 * var_gcc + 2 * var_gfnorteo - 4 * cov_gcc_gfnorteo)
w2 <- 1 - w1

print(paste0("Peso GCC: ", round(w1*100, 4), "%"))
print(paste0("Peso GFNORTEO: ", round(w2*100, 4), "%"))
```

===COMENTAR ACERCA DE LOS PESOS ÓPTIMOS GCC: 54% GFNORTEO: 45%===

## VaR del portafolio óptimo a los diferentes niveles de confianza y horizontes

### Número de acciones

```{r}
posicion_gcc <- w1 * vo
posicion_gfnorteo <- w2 * vo

shares_gcc <- floor(as.numeric(posicion_gcc / last(precio_gcc)))
shares_gfnorteo <- floor(as.numeric(posicion_gfnorteo / last(precio_gfnorteo)))

print(paste0("Número de acciones GCC: ", shares_gcc))
print(paste0("Número de acciones GFNORTEO: ", shares_gfnorteo))
```

===COMENTAR ACERCA DEL NÚMERO DE ACCIONES QUE SE PUEDEN COMPRAR CON PONDERACIONES ÓPTIMAS===

### Volatilidad del portafolio

```{r}
w <- as.numeric(c(w1, w2))
vol_p <- sqrt(w%*%covarianza%*%w)

print(as.numeric(vol_p))
```

===HABLAR SOBRE VOLATILIDAD DEL PORTAFOLIO===

### Cálculo de VaR a 1 día

```{r}
z90 <- qnorm(0.10)
z95 <- qnorm(0.05)
z99 <- qnorm(0.01)

VaR90 <- vo * z90 * vol_p
VaR95 <- vo * z95 * vol_p
VaR99 <- vo * z99 * vol_p

print(paste("VaR 90%:", round(VaR90, 2)))
print(paste("VaR 95%:", round(VaR95, 2)))
print(paste("VaR 99%:", round(VaR99, 2)))
```
### VaR a diferentes horizontes

```{r}
horizontes <- c(1, 5, 10, 20)

VaRs90 <- sapply(horizontes, function(i) VaR90 * sqrt(i))
VaRs95 <- sapply(horizontes, function(i) VaR95 * sqrt(i))
VaRs99 <- sapply(horizontes, function(i) VaR99 * sqrt(i))

df_var <- data.frame(
  Días = horizontes,
  VaR_90 = VaRs90,
  VaR_95 = VaRs95,
  VaR_99 = VaRs99
)
knitr::kable(df_var, caption = "VaR paramétrico del portafolio óptimo a diferentes horizontes", digits = 6)
```

===COMENTAR ACERCA DE LOS VALORES DE VAR A DIFERENTES HORIZONTES===


### Backtesting

```{r}
BTP90 <- ifelse(g_p < as.numeric(VaR90), 1, 0)
BTP95 <- ifelse(g_p < as.numeric(VaR95), 1, 0)
BTP99 <- ifelse(g_p < as.numeric(VaR99), 1, 0)

var_sup_90 <- (sum(BTP90)/length(BTP90))*100
var_sup_95 <- (sum(BTP95)/length(BTP95))*100
var_sup_99 <- (sum(BTP99)/length(BTP99))*100

print(paste0("Probabilidad de superación VaR 90%: ", round(var_sup_90, 2), "%"))
print(paste0("Probabilidad de superación VaR 95%: ", round(var_sup_95, 2), "%"))
print(paste0("Probabilidad de superación VaR 99%: ", round(var_sup_99, 2), "%"))
```

===TODOS SON BUENOS VAR PORQUE ESTÁN POR DEBAJO DEL ALPHA CORRESPONDIENTE===

# Conclusiones

===CONCLUSIONES===



