---
title: "Rendimiento y riesgo"
author: "Diego Lozoya"
date: "2025-02-11"
output: html_document
---

Ya sabemos que los cambios en el precio tienen un comportamiento dado por la EDE

$$ds=S\mu dt+S\sigma dW$$

Los valores de los parámetros $\mu, \sigma$ dependen del tiempo, por lo que debemos definir si serán diarios, anualizados o que características vamos a considerar.

```{r}
library(quantmod)
library(lubridate)
clave <- "GFNORTEO.MX"
datos <- new.env()

getSymbols(clave, from="2000-01-02", to=today(), env=datos)
precio <- datos[[clave]][,6]

plot(precio, type="l", ylab="Precio", col="cornflowerblue", main=clave)
```

Nuestro análisis es sobre el rendimiento

```{r}
rt <- na.omit(diff(log(precio)))
plot(rt, col="cornflowerblue")
```

Deciamos que los parámetros dependen del tiempo, primero consideramos los datos históricos, es decir todos los que existen.

```{r}
mu_di_hist <- mean(rt)
sigma_di_hist <- sd(rt)

mu_di_hist
sigma_di_hist
```

Estos parámetros podemos anualizarlos para que tengan una mejor interprectación

```{r}
mu_anual_hist <- mu_di_hist*252
mu_anual_hist
```

```{r}
sigma_anual_hist <- sigma_di_hist*sqrt(252)
sigma_anual_hist
```

Vamos a calcular estos mismos parámetros, para cada uno de los años de información que tenemos

```{r}
library(dplyr)
tabla <- rt %>% 
  as_tibble() %>% 
  mutate(year=year(rt)) %>% 
  group_by(year) %>% 
  summarise("Ren_diario"=mean(rt),
            "Vol-diaria"=sd(rt))
```

