---
title: "VaR no Param Stocks"
author: "Diego Lozoya"
date: "2025-04-08"
output: html_document
---

Supongamos que tenemos un portafolio que tiene las siguientes características:

- 300 acciones de PINFRA 
- 200 acciones de SORIANA

Trabajaremos con una metodología histórica, la cual no asume un comportamiento específico.

El procedimiento de esta metodología consiste en los siguiente:

  1) Calcular valor inicial del portafolio
  2) Estimar precios futuros de cada uno de los activos que componen al portafolio y con eso determinr valores futuros del portafolio. 
  3) Encontrar función de pérdidad y ganancias
  4) Calcular el VaR con la función "percentil"

# 1) Valor inicial del portafolio

```{r}
library(quantmod)
claves <- c("PINFRA.MX", "SORIANAB.MX")
datos <- new.env()
getSymbols(claves, env = datos, from = "2021-08-04")
precio_pinfra <- datos[[claves[1]]][, 6]
precio_soriana <- datos[[claves[2]]][, 6]
vo <- as.numeric(last(precio_pinfra) * 300 + last(precio_soriana) * 200)
vo
```

# 2) Estimar valores futuros del precio, portafolio

Aqui usaremos la metodología de simulación histórica

$$S_t = s_0(1+R_h)$$

$R_h$ es el rendimiento histórico, de modo que tendremos tantas simulaciones como valores históricos de rendimiento

```{r}
rt_pinfra <-  na.omit(diff(log(precio_pinfra)))
rt_soriana <- na.omit(diff(log(precio_soriana)))
precio_fpinfra <- as.numeric(last(precio_pinfra)) * (1 + rt_pinfra)
precio_fsoriana <- as.numeric(last(precio_soriana)) * (1 + rt_soriana)
v_futuro <- 300 * precio_fpinfra + 200 * precio_fsoriana
names(v_futuro) <- "valor_p"
```

# 3) Calcular la función de pérdidas y ganancias

```{r}
f_per_gan <- v_futuro-vo
```

Si el valor es poditivo, significa que en ese escenario estamoss previniendo una ganancia, de lo contrario una pérdida.

```{r}
hist(f_per_gan, n=100, col="cornflowerblue", main ="Pérdidas y ganancias")
```

# 4) Calcular el VaR

```{r}
VaR90 <- quantile(f_per_gan, 0.1)
VaR95 <- quantile(f_per_gan, 0.05)
VaR99 <- quantile(f_per_gan, 0.01)

VaR90
VaR95
VaR99
```

```{r}
hist(f_per_gan, n=100, col="cornflowerblue", main ="Pérdidas y ganancias")
abline(v=VaR90, col="indianred", lwd=2)
abline(v=VaR95, col="darkseagreen", lwd=2)
abline(v=VaR99, col="plum", lwd=2)
```


