---
title: "VaRBonoNP"
author: "Diego Lozoya"
date: "2025-04-29"
output: html_document
---

Calcular el vaR de un bono M a 5 años, paga cupones semestrales a una tasa fija. Para nuestro bono la tasa cupon es de 10% anual. Considerar que el VN es de $100.

```{r}
precio_bono <- function(vn, tc, ti, t, m) {
  # tc tasa cupon anual
  # m numero de veces al año que se paga el cupón
  # t vencimiento en años
  # ti tasa de interes 
  n <- t * m               
  c <- vn * tc / m         
  r <- ti / m               
  flujos <- rep(c, n)
  flujos[n] <- flujos[n] + vn  
  precio <- sum(flujos / (1 + r)^(1:n))
  duracion_per <- sum((1:n) * (flujos / (1 + r)^(1:n))) / precio
  return(list(
    precio = precio,
    duracion = duracion_per/m
  ))
}
```

La metodología no paramétrica considera los siguinetes pasos:

1) Calcular el valor inicial del bono (valor del portafolio, precio del bono)

2) Usar atasas históricas que ha tenido este bono y con ellas simular tasas futuras que se usan para calcular posibles escenarios el precio futuro del bono. Estas tasa futuras se estimaran por un metodo de simulacion histórica.

$$t_{t+1}=t_1(1+r_h)$$

3) Calcular el precio del bono usando cada una de las tasas futuras como tasa de descuento.

4) Construir la función de pérdidas y ganancias y con ella estimar el VaR

Paso 1) Calcular el valor inicial del bono

```{r}
library(readxl)
library(lubridate)
library(quantmod)
Tasa5 <- read_xlsx("RendimientoBonoTasaFija5anos.xlsx")
Tasa5$SF43886 <- as.numeric(Tasa5$SF43886)/100
Tasa5 <- xts(Tasa5$SF43886, order.by = date(Tasa5$Fecha))
Ti5 <- as.numeric(last(Tasa5))
```

Precio Bono

```{r}
pb5 <- precio_bono(100, 0.1, Ti5, 5, 2)[["precio"]]
pb5
```

2) Simular tasas futuras

```{r}
rent5 <- diff(log(Tasa5))
te5 <- na.omit(Ti5*(1+rent5))
```

3) Usar las tasas estimadas para caluclar el precio del bono

```{r}
pbe5 <- matrix(0, nrow = length(te5), ncol = 1)
for (i in 1:length(te5)) {
  pbe5[i,1] <- precio_bono(100, 0.1, as.numeric(te5[i,1]), 5, 2)[["precio"]]
}
```

4) Función de pérdida y ganancia

```{r}
fpg5 <- pbe5-pb5
hist(fpg5, n=20, col="cornflowerblue")
var99_5 <- quantile(fpg5, 0.01)
var99_5
```

Que sucedería si tengo una posicion de 100,000 pesos en elte tipo de bono. ¿Cual sería el VaR?

```{r}
100000/100*var99_5
```

Calcular el VaR paramétrico

```{r}
dur5 <- precio_bono(100, 0.1, Ti5, 5, 2)[["duracion"]]
durm5 <- dur5/(1+Ti5)
qnorm(0.01)*sd(na.omit(rent5))*pb5*Ti5*durm5
```









