---
title: "Volatilidad implicita"
author: "Diego Lozoya"
date: "2025-03-28"
output: 
  html_document:
    theme: darkly
    toc: true
    toc_float: true
---

La volatilidad implícita refleja la expectativa del mercado sobre la volatilidad futura, deducida de los precios de opciones usando el modelo de Black-Scholes. En la práctica, varía con el tiempo y suele formar una “sonrisa” o “smirk” al graficarse contra el strike, aumentando ante eventos relevantes o incertidumbre.

# Volatilidad histórica

```{r}
library(quantmod)
library(lubridate)
datos <- new.env()
clave <- "WALMEX.MX"
getSymbols(clave, from="2024-01-01", to="2025-03-28", env=datos)
precio <- datos[[clave]][,6]
rendimiento <- na.omit(diff(log(precio)))
sigma <- sd(rendimiento) * sqrt(252)
sigma
```

# Volatilidad implícita

## 3 meses

Calcular la volatilidad implicita de una opción que tiene las siguientes características:

```{r}
So <- 58.39
k <- 63
r <- 0.09
t <- 3/12
d <- 0
c <- 1.23
```

Antes es necesario determinar si se cumple el supuesto básico que hay detras de Black-Scholes, el cual establece que para una opción tipo call, el precio mínimo debe ser el siguiente:

$$\text{Precio opción}\geq max(0,S-Ke^{-rT})$$
```{r}
ifelse(c>=max(0,So-k+exp(-r*t)), 1, 0)
```

```{r}
library(derivmkts)

bscallimpvol(So, k, r, t, d, c)
```

## 6 meses

```{r}
So <- 58.39
k <- 63
r <- 0.09
t <- 6/12
d <- 0
c <- 2.71

bscallimpvol(So, k, r, t, d, c)
```

## 9 meses

```{r}
So <- 58.39
k <- 63
r <- 0.09
t <- 9/12
d <- 0
c <- 4.07

bscallimpvol(So, k, r, t, d, c)
```

# HW11

Par la terea se selecciona al activo `MCD` (McDonalds's) el cual cotiza en NYSE.

```{r}
So <- 299.83
r <- 0.0383 # https://home.treasury.gov/resource-center/data-chart-center/interest-rates/TextView?type=daily_treasury_yield_curve&field_tdr_date_value=2025
t <- 1
d <- 0

k <- c(250,  260,  270,  280,   290,  300,   310,   320,   330,   340)
c <- c(71.7, 63.3, 45.9, 43.29, 37.6, 32.25, 27.05, 22.95, 19.25, 15.20)

vol_imp <- numeric(length(k))

for (i in seq_along(k)) {
  vol_imp[i] <- bscallimpvol(So, k[i], r, t, d, c[i])
}

vol_imp
```

```{r}
plot(k, vol_imp, type="l", col="cornflowerblue", main="Relación strike vs volatilidad implicita")
abline(v=So, lty=2, col="indianred")
```

La gráfica muestra una alta volatilidad ante caidas en el precio, pero una estabilidad ante subidas del mismo. Lo que quiere decir que `MCD` muestra un volatilidad implicita con forma "smirk".





