---
title: "Volatilidad implicita"
author: "Diego Lozoya"
date: "2025-03-28"
output: html_document
---

Descripción de volatilidad implicita

Hablar del modelo, lo que se ve en la realidad, etc.

# Volatilidad histórica

```{r}
library(quantmod)
library(lubridate)
datos <- new.env()
clave <- "WALMEX.MX"
getSymbols(clave, from="2024-01-01", to="2025-03-28", env=datos)
precio <- datos[[clave]][,6]
rendimiento <- na.omit(diff(log(precio)))
sigma <- sd(rendimiento) * sqrt(252)
sigma
```

# Volatilidad implícita

## 3 meses

Calcular la volatilidad implicita de una opción que tiene las siguientes características:

```{r}
So <- 58.39
k <- 63
r <- 0.09
t <- 3/12
d <- 0
c <- 1.23
```

Antes es necesario determinar si se cumple el supuesto básico que hay detras de Black-Scholes, el cual establece que para una opción tipo call, el precio mínimo debe ser el siguiente:

$$\text{Precio opción}\geq max(0,S-Ke^{-rT})$$
```{r}
ifelse(c>=max(0,So-k+exp(-r*t)), 1, 0)
```

```{r}
library(derivmkts)

bscallimpvol(So, k, r, t, d, c)
```

## 6 meses

```{r}
So <- 58.39
k <- 63
r <- 0.09
t <- 6/12
d <- 0
c <- 2.71

bscallimpvol(So, k, r, t, d, c)
```

## 9 meses

```{r}
So <- 58.39
k <- 63
r <- 0.09
t <- 9/12
d <- 0
c <- 4.07

bscallimpvol(So, k, r, t, d, c)
```











